【裁判字號】    97,聲再,89
【裁判日期】    970610
【裁判案由】    聲請再審
【裁判全文】
臺灣高等法院高雄分院刑事裁定          97年度聲再字第89號
聲請人即
受判決人    甲○○
上列聲請人因聲請再審案件，對於本院97年度上易字第236 號中
華民國97年5 月13日確定判決（臺灣高雄地方法院檢察署96年度
偵字第26080 號），聲請再審，本院裁定如下：
    主  文
再審之聲請駁回。
    理  由
一、聲請意旨略稱：原確定判決認定聲請人犯罪係以李華恩、李
    驊淆兄弟於95年7 月26日夜間1 時許，私自侵入高雄縣大寮
    鄉○○村○○路43之9 號魏昭功私人住宅二樓臥室內將睡夢
    中之聲請人拖下一樓，挾持上自備9 人巴士經大寮中興路、
    鳳林路、光遠路、鳳山中山西路、自由路、青年路地下道、
    本館路火化場恐嚇，再到高雄市三民區鼎山派出所，逼簽借
    據為唯一之論據，並無其他積極之證據以補，該借據係李華
    恩預謀事先偽造變造之假證據，在時空上不符與事實矛盾，
    並無證明力；所謂證據必須真實、明確、有證明力，原始證
    據為有效力之證據，不得以擄人、恐嚇逼簽借據為認定犯罪
    事實之證據，本件係李華恩拜託聲請人買賣股票未賺錢小賠
    每人約萬元，引起不滿之錢財糾紛，純係民事糾葛，而非刑
    事案件，原確定判決未依刑事訴訟法第297 、326 、333 條
    條條停止審判、曉諭自訴人撤回自訴或限期命自訴人提起民
    事訴訟，聲請人發現確實之新證據，爰依刑事訴訟法第420
    條第1 項第6 款之規定提起本件再審云云。
二、按刑事訴訟法第420 條第1 項第6 款所稱發現確實之新證據
    係指判決當時已經存在而發現在後或審判時未經注意之證據
    ，且能證明原確定判決所認定之事實為錯誤而言（最高法院
    35年度特抗字第21號判例參照）；所謂確實之新證據，固不
    以絕對不須經過調查程序為要件，但必須為確實足以動搖原
    確定判決而為受判決人有利之判決者為限，倘受判決人因對
    有利之主張為原確定判決所不採，事後任意由人出一證明，
    證明受判決人前所為有利之主張係屬實在，憑以聲請再審，
    此項證據既非判決後所發現，又非不須調查之確定新證據，
    顯然不足以使原確定判決發生動搖，即難據以開始再審（最
    高法院49年台抗字第72號判例參照）。因此，所謂確實之新
    證據在解釋上須具備(1)新穎性(2)確實性(3)影響性（或關連性
    ）之要件始足當之。所謂「新穎性」係指該項證據於審判時
    並未經發現或存在或未及提出或審酌，而於判決後始發現；
    所謂「證據之確實性」係指該項證據依其形式上之觀察係真
    實存在；所謂「影響性」係指如經提出或審酌在客觀上顯可
    動搖原確定判決而使受判決人獲有利之判決而言。倘該證據
    資料雖屬真實，惟縱予提出供法院審酌，在客觀上亦未必能
    據以動搖原確定判決之基礎或依其他證據資料所作事實之認
    定者，即非刑事訴訟法第420 條第1 項第6 款所稱之確實新
    證據。
三、本件聲請人據以聲請再審所稱之確實新證據，依再審聲請狀
    證據欄所載係指有證人黃天基、魏昭功所證及李華恩事先預
    製之2 種假借據為據。惟證人黃天基前此既未經傳喚到庭證
    述，則渠等將為如何之證述，即非經調查無從知悉，自難謂
    不須調查即得動搖原確定判決之確實新證據，至證人魏昭功
    部分，因其於確定判決前係任聲請人之輔佐人，其所陳亦經
    本院確定判決所不採（見原確定判決第4 頁），是亦與所謂
    發現確實之新證據不合，至聲請人所指預製之2 種借據係偽
    造部分，並無確切之證據係偽造，且原確定判決亦未引為認
    定犯罪事實之證據，從而是否偽造，亦不足以動搖原確定判
    決，綜上所述，本件聲請人所舉聲請再審之理由，核與上引
    法條所定無一相符，應認為無再審理由，爰依同法第434 條
    第1項 ，裁定如主文。
中    華    民    國    97    年    6     月    10    日
                  刑事第六庭    審判長法  官  邱永貴
                                      法  官  張盛喜
                                      法  官  李嘉興
以上正本證明與原本無異。
不得抗告。
中    華    民    國    97    年    6     月    10    日
                                      書記官  郭榮芳


司法院資訊處製作；財團法人民間司法改革基金會備份。
